【裁判字號】    89,交上訴,318
【裁判日期】    890530
【裁判案由】    業務過失致死
【裁判全文】
臺灣高等法院臺中分院刑事判決          民國八十九年度交上訴字第三一八號
    上  訴  人
    即  被  告  甲○○
    選任辯護人  林世祿  律師
右上訴人因業務過失致死案件，不服臺灣苗栗地方法院中華民國八十九年一月四日第
一審判決（民國八十八年度交訴字第六五號，起訴案號：臺灣苗栗地方法院檢察署民
國八十八年度偵字第四二八一號），提起上訴，本院判決如左：
    主      文
上訴駁回。
甲○○緩刑年。
    事      實
甲○○係瑞楓花卉農園之大貨車駕駛，為從事駕駛為業務之人。於民國（下同）八十
八年七月三十日下午十一時許，駕駛車號Ｆ七─七四九號大貨車，沿國道中山高速公
路南下，行經速限一百公里之南向一一九公里又二百九十公尺（即苗栗縣造橋鄉境內
）處時，原應注意行車速度依標誌之規定，且汽車行駛時，駕駛人應注意車前狀況，
並隨時採取必要之安全措施，而當時雖為夜間無照明，但路面乾燥，無缺陷，亦無障
礙物，視距良好，並無不能注意之情事，竟以時速一百十公里之速度超速行駛，且因
打瞌睡，未注意當時車前狀況業已因事故大塞車，應隨時採取必要之安全措施，竟仍
以高速前進，待其清醒見狀，已煞車不及，而自後追撞因塞車停住，由朱小安所駕駛
內載葉彩鳳之車號ＴＲ─四四三七號自用小客車，以致葉彩鳳因而左胸側部肋骨骨折
併發血胸，在送醫途中，於同年月三十一日凌晨零時二十分許，不治死亡。案經葉彩
鳳之胞弟丙○○訴由內政部警政署國道公路警察局第二警察隊報請臺灣苗栗地方法院
檢察署檢察官相驗後偵查起訴。
    理      由
一、訊據上訴人即被告（以下簡稱為被告）甲○○對於右開犯罪事實除否認有打瞌睡
    外，餘均供認不諱（見本院卷第四十一頁至第四十五頁），核與告訴人丙○○指
    訴及證人朱小安、巫清海、陳建民等三人證述等情節均相符（見相驗卷第八頁至
    第十一頁、第十四頁至第十五頁、第二十四頁反面至第二十五頁），並有現場照
    片九張及道路交通事故調查表一紙等在卷可稽（見相驗卷第三頁及第三十五頁至
    第三十九頁）。至被告雖辯稱車禍當時其並未打瞌睡云云，但查案發當時坐於被
    告右側之證人陳建民於警訊及偵查時證稱：「我與甲○○係朋友關係，雙方並無
    怨仇，當時行經該肇事地點，我見駕駛人甲○○正在打瞌睡，前方的車陣都踩煞
    車及亮黃燈，我欲提醒駕駛人時已來不及，所乘坐之車就撞上前方車輛」等語（
    見相驗卷第十五頁及第二十四頁反面），且其前後所述均相符合，足證被告上開
    所辯顯係飾卸之詞，不足採信。雖陳建民有輕度智障，但對於被告於肇事當時是
    否有打瞌睡之情形，應不致有誤判之虞，故並不影響其證詞之真實性，無法資為
    有利於被告之認定。又被害人葉彩鳳確因車禍致左胸側部肋骨骨折併發血胸而不
    治死亡，亦經檢察官督同法醫師相驗被害人之屍體屬實，並製有相驗屍體證明書
    ，驗斷書及勘驗筆錄等足稽。
二、按汽車行駛高速公路應依速限標誌指示，高速公路交通管理規則第五條第一項前
    段定有明文，另汽車行駛時，駕駛人應注意車前狀況，並隨時採取必要之安全措
    施，亦為道路交通安全規則第九十四條第三項所明定。又汽車司機有隨時警戒前
    方，預防危險發生之義務（最高法院三十八年台上字第十六號判例參照）。查本
    件肇事路段之速限為一百公里，當時雖為夜間無照明，但路面乾燥，無缺陷，亦
    無障礙物，視距良好，有上開道路交通事故調查報告表在卷可憑，衡諸當時情形
    並無不能注意之情事，詎被告竟應注意，並能注意，而不注意，貿然以時速一百
    十公里之速度超速行駛，且未注意車前狀況，並隨時採取必要之安全措施，以致
    肇事，其行為自有過失。復觀將本件送請台灣省竹苗區車輛行車事故鑑定委員會
    鑑定結果亦認被告駕駛自大貨車打瞌睡未注意車前狀況追撞前車為肇事原因，有
    該鑑定委員會鑑定意見書一份在卷可按（見本院卷第三十頁至第三十二頁），益
    證被告之行為有過失。又被告之過失行為與被害人之死亡間具有相當因果關係，
    是被告之犯行堪以認定。
三、查被告係瑞楓花卉農園之大貨車駕駛，為從事駕駛業務之人，其於執行業務之中
    因過失致被害人死亡，核其所為係犯刑法第二百七十六條第二項之業務上過失致
    人於死罪。原審適用刑法第二百七十六條第二項，罰金罰鍰提高標準條例第一條
    前段，並審酌被告並無不良素行，及其過失之程度，肇事所生危害及犯後坦承大
    部犯行等一切情狀，量處被告有期徒刑七月，以示懲儆，認事用法，核無違誤，
    量刑亦妥適。被告上訴意旨以其已與被害人之子女和解為由，執以指摘原判決量
    刑過重，並無理由，應予駁回。復查被告未曾受有期徒刑以上刑之宣告，有本院
    被告全國前案紀錄表足按，其犯後雖因金額之問題而未與告訴人及被害人之母葉
    簡阿春等二人達成和解，但已與被害人之子女王柳惠、王尚薇等二人成立調解，
    並賠償新台幣一百七十五萬元，有調解筆錄影本一份附卷足憑（見本院卷第二十
    四頁），足見其犯後具有悔意，其經此教訓，應知警惕，並無再犯之虞，本院認
    上開所宣告之刑以暫不執行為適當，故併予宣告緩刑三年，以勵自新。又嗣被害
    人之母葉簡阿春如何請求被告賠償損害，係屬民事問題，允宜依民事法律關係尋
    求解決，併此敘明。
四、據上論斷，應依刑事訴訟法第三百六十八條，刑法第七十四條第一款，判決如主
    文。
本案經檢察官乙○○到庭執行職務。
中      華      民      國    八十九     年     五     月    三十       日
                                  臺灣高等法院臺中分院刑事第八庭
                                        審判長法  官  劉  榮  服
                                              法  官  林  輝  煌
                                              法  官  古  金  男
右正本證明與原本無異。
如不服本判決應於收受送達後十日內向本院提出上訴書狀，其未述上訴之理由者並
得於提起上訴後十日內向本院補提理由書（均須按他造當事人之人數附繕本）。
                                              書記官  林  玉  惠
中      華      民      國    八十九     年     五     月    三十一     日
附錄條文：
刑法第二百七十六條第二項：從事業務之人，因業務上之過失犯前項之罪者，處五年
                          以下有期徒刑或拘役，得併科三千元以下罰金。
                                                                        Ｅ


司法院資訊處製作；財團法人民間司法改革基金會備份。
